【裁判字號】    95,交簡上,216
【裁判日期】    951031
【裁判案由】    過失傷害
【裁判全文】
臺灣高雄地方法院刑事判決           95年度交簡上字第216號
上  訴  人  臺灣高雄地方法院檢察署檢察官
上  訴  人
即  被  告  乙○○
上列上訴人因被告過失傷害案件，不服本院交通法庭民國95年5
月25日95年度交簡字第1132號第一審簡易判決（聲請簡易判決處
刑案號：臺灣高雄地方法院檢察署94年度偵字第1785號），提起
上訴，本院管轄之第二審合議庭判決如下：
    主  文
原判決撤銷。
乙○○因過失傷害人，處有期徒刑月，如易科罰金，以銀元
佰元即新台幣玖佰元折算壹日。
    事  實
一、乙○○考領有重型機車駕駛執照，於民國94年10月17日12時
    分許，騎乘車牌號碼H7S-575 號重型機車，沿高雄縣大寮鄉
    ○○村○○○路由西往東方向行駛，行駛至鳳林四路與吉翔
    停車場西側無名產業道路之無號誌之交岔路口欲進行左轉時
    ，本應注意汽車行駛至交岔路口，轉彎車應讓直行車先行，
    且應注意車前狀況，隨時採取必要之安全措施，而依當時天
    候晴朗、日間有自然光線、柏油路面乾燥、無缺陷或其他障
    礙物、視距良好及被告智識能力等情形，並無不能注意之情
    事，竟疏未注意而貿然左轉駛入該交岔路口，適丁○○未考
    領有機車駕照，騎乘車牌號碼OME-105 號重型機車沿吉翔停
    車場西側無名產業道路由北向南行駛至該交岔路口欲直行通
    過，見乙○○騎乘之機車時已閃避不及，致丁○○騎乘之重
    型機車之右前側車身與乙○○騎乘之機車車頭發生撞擊，造
    成丁○○人車倒地，並受有右手鎖骨骨折之傷害。嗣乙○○
    於肇事後犯罪未被發覺前，即主動報警，並向前來處理之警
    員表明其係肇事者，且願接受調查裁判之意。
二、案經丁○○訴請臺灣高雄地方法院檢察署檢察官偵查後聲請
    簡易判決處刑。
    理  由
壹、證據能力部分
  (一)按被告以外之人於偵查中向檢察官所為之陳述，除顯有不可
    信之情況者外，得為證據，刑事訴訟法第159 條之1 第2 項
    定有明文。而檢察官乃代表國家偵查犯罪、實施公訴，依法
    有訊問被告、證人及鑑定人之權，於實務上運作時，檢察官
    偵查中向被告以外之人所取得之陳述，原則上均能遵守法律
    規定，不致違法取供，可信度極高。本院審酌告訴人即證人
    丁○○於檢察官偵查中所為之具結陳述，係向檢察官所為之
    陳述，並無顯不可信之情形，依刑事訴訟法第159 條之1 第
    2 項規定，有證據能力。
  (二)再按被告以外之人於審判外之言詞或書面陳述，除法律有規
    定者外，不得作為證據，刑事訴訟法第159 條定有明文。惟
    被告以外之人於審判外之陳述，雖不符同法第159 條之1 至
    之4 規定，而經當事人於審判程序同意作為證據，法院審酌
    該言詞陳述或書面陳述作成時之情況，認為適當者，亦得為
    證據。又當事人、代理人或辯護人於法院調查證據時，知有
    第159 條第1 項不得為證據之情形，而未於言詞辯論終結前
    聲明異議者，視為有前項之同意，此亦據同法159 條之5 規
    定甚明。證人丁○○於警詢中之陳述，雖為被告以外之人於
    審判外之言詞，屬於傳聞證據，惟檢察官及上訴人即被告乙○○於本院準備程序及審判程序均同意上開證人於司法警察
    調查中所為之陳述有證據能力，本院審酌上開言詞及書面陳
    述作成時之證據取得過程並無瑕疵，且與待證事實具有關連
    性等情況，認為適當，應認依刑事訴訟法第159 條之5 第1
    項之規定，得為證據，而有證據能力。另卷附之高雄縣政府
    警察局林園分局交通組忠義車禍處理小組道路交通事故現場
    圖、道路交通事故調查報告表(一)(二)、道路事故現場勘驗圖、
    長庚紀念醫院診斷證明書各1 份及現場照片8 幀，雖均屬被
    告以外之人於審判外之書面陳述，惟上開書面陳述均經上訴
    人於本院審理中同意作為證據，本院審酌該等文件係製作者
    依其業務上情況所製作之文書，並無非法取得之不適當情形
    ，依刑事訴訟法第15 9條之5 第1 項，自得作為證據。
貳、實體方面：
一、訊據被告固坦承其於94年10月17日12時分許，騎乘車牌號碼
    H7S-575 號重型機車，沿高雄縣大寮鄉○○村○○○路由西
    往東方向行駛，行駛至鳳林四路與吉翔停車場西側無名產業
    道路之無號誌之交岔路口欲進行左轉時，適告訴人騎乘車牌
    號碼OME-105 號重型機車沿吉翔停車場西側無名產業道路由
    訴人由北向南行經該交岔路口，其所騎乘重型機車之車頭與
    告訴人機車之右前側車身發生撞擊，致告訴人人車倒地，並
    受有右手鎖骨骨折之傷害，惟否認有何過失傷害犯行，辯稱
    ：其當時固然擬左轉彎，但見到告訴人騎乘機車向其行駛而
    來即行停下，並未在行駛中，係告訴人騎乘機車撞擊其車前
    側等語。經查：
  (一)被告於94年10月17日12時分許，騎乘車牌號碼H7S-575 號重
    型機車，沿高雄縣大寮鄉○○村○○○路由西往東方向行駛
    ，行駛至鳳林四路與吉翔停車場西側無名產業道路之無號誌
    之交岔路口欲進行左轉時，適告訴人騎乘車牌號碼OME-105
    號重型機車沿吉翔停車場西側無名產業道路由北向南行駛至
    該交岔路口欲直行通過時，被告所騎乘重型機車之車頭與告
    訴人機車之右前側車身發生撞擊，致告訴人人車倒地，並受
    有右手鎖骨骨折之傷害等情，業據被告自白在卷，核與告訴
    人於警詢、偵查及本院審理中陳述之情節相符，並有道路交
    通事故現場圖、道路交通事故調查報告表(一)(二)、道路事故現
    場勘驗圖、長庚紀念醫院診斷證明書各1 份及現場照片8幀
    附卷可參（詳警卷第8 至13頁、第16頁），堪認屬實。
  (二)按汽車行駛時，駕駛人應注意車前狀況，並隨時採取必要之
    安全措施，道路交通安全規則第94條第3 項定有明文。本件
    事故之高雄縣大寮鄉○○村○○○路與吉翔停車場西側無名
    產業道路之交岔路口，係無號誌、未劃分幹支線之T 字型交
    岔路口一節，為被告所不否認，且經證人即本件事故發生後
    至現場處理之前高雄縣政府警察局林園分局交通組忠義車禍
    處理小組警員丙○○證述在卷（見本院95年10月18日審理筆
    錄），並有道路交通事故現場圖、道路交通事故調查報告表
    (一)(二)、道路事故現場勘驗圖各1 份在卷可稽，足認實在。又
    依據卷附現場照片8 幀所示，前揭交岔路口附近固有一棟建
    築物，惟被告供稱：伊沒有騎很快，有見到告訴人騎機車過
    來，在該轉角處並無鐵皮屋、雜草等障礙物造成之死角，見
    告訴人騎過來才停車等語（見本院95年10月4 日審理筆錄）
    ；且證人丙○○亦證稱：該棟建築物係坐落在前揭交岔路口
    之退縮處，並非正好坐落於該轉角處等語（見本院95年10月
    18 日 審理筆錄），核與被告所供一致，足見本件事故之前
    揭T字 型交岔路口處，並無障礙物隱蔽視距。復參諸本件事
    故時為日間自然光線、天候晴、路面乾燥、道路無障礙物、
    視距良好，有本件道路交通事故調查報告表附卷可稽；而被
    告騎乘重型機車，係領有重型機車駕駛執照之人，為被告供
    承在卷，有本院證號查詢汽車駕駛人一份在卷可稽（見本院
    卷），其應孰知且注意上述道路交通安全之規定。準此，依
    事故當時狀況，並無不能注意之情事存在，被告理當能注意
    該處為交岔路口及有車輛駛進該交岔路口之情事。亦即，被
    告對於該處為交岔路口及有告訴人騎乘之機車駛進該交岔路
    口之情事，並無不能注意之情形存在，而應能注意車前狀況
    ，並隨時採取必要之安全措施。
  (三)次按汽車行駛至交岔路口左轉彎時，轉彎車應讓直行車先行
    。道路交通安全規則第102 條第1 項第2 款中段定有明文。
  1.本件事故之高雄縣大寮鄉○○村○○○路與吉翔停車場西側
    無名產業道路之交岔路口，係無號誌、未劃分幹支線之T 字
    型交岔路口，已於前述。觀諸被告供承：伊沿高雄縣大寮鄉
    ○○村○○○路由西往東方向行駛，行駛至鳳林四路與吉翔
    停車場西側無名產業道路之無號誌之交岔路口欲進行左轉等
    語；告訴人則陳稱：其沿吉翔停車場西側無名產業道路由北
    向南行經該交岔路口擬直行等語，顯見被告行駛至該無號誌
    、未劃分幹支線之交岔路口係欲左轉彎，告訴人則係行駛至
    該無號誌、未劃分幹支線之交岔路口欲直行，至為明確。基
    此，依據前開道路交通安全規則第102 條第1 項第2 款中段
    之規定，被告係轉彎車，應讓告訴人之直行車先行為是。
  2.再被告雖坦承伊當時係欲左轉，然否認其於事故當時已騎入
    前揭交岔路口等語（見本院95年10月4 日審理筆錄）。惟告
    訴人即證人丁○○證稱：被告直接衝出來要左轉等語（見本
    院95年10月4 日審理筆錄）；則核以本件道路交通事故現場
    圖及現場照片顯示，兩車撞擊處係在交岔路口處，及衡以告
    訴人係欲直行，而非右轉彎，並無必要向右即西側偏斜行駛
    ，故若非被告已駛入該交岔路口，兩車實無可能在前揭交岔
    路口發生撞擊。基此，顯見被告已駛入該交岔路口處，因見
    告訴人直行行駛將至而停在該交岔路口處，然告訴人已閃避
    不及停在交岔路口處之被告機車，兩車因而在該交岔路口發
    生撞擊。
  3.準此，被告行駛至前揭交岔路口擬左轉彎，如其所稱已見告
    訴人騎乘機車行駛將至，卻未讓告訴人之直行車先行，即貿
    然駛入該交岔路口，導致告訴人之機車閃避不及，兩車因此
    在前揭交岔路口發生撞擊。則被告違反上述道路交通安全規
    則，至為明確。
  (四)綜此而論，被告騎乘機車行駛至前揭交岔路口擬左轉彎時，
    並無不能注意該處為交岔路口及有告訴人騎乘之機車將駛進
    該交岔路口之情事，竟疏未注意，且未讓直行車先行，即貿
    然駛入該交岔路口；迨告訴人騎乘機車駛進該交岔路口時，
    已剎車不及，致於前揭交岔路口處，被告機車前側車身與告
    訴人機車右前車身發生撞擊，致告訴人人車倒地，並受有右
    手鎖骨骨折之傷害。則被告就本件事故之發生有過失，足堪
    認定。且被告之過失與告訴人之傷害間，有相當因果關係，
    亦堪認定。
  (五)又按汽車駕駛執照為駕駛汽車之許可憑證，道路交通安全規
    則第50條第1 項定有明文。又告訴人未領有機車駕駛執照，
    此為告訴人自陳在卷，且有公路監理電子閘門證號查詢機車
    駕駛人1 份附卷可憑，是告訴人係無照駕駛機車一節堪以認
    定。且本案係被告機車前車頭與告訴人機車右前側車身發生
    撞擊，被告固有前開之過失，已於前述。然依前開所述之撞
    擊位置，撞擊地點約於交岔路口之中心位置，該交岔路口並
    無障礙物隱蔽視距，若用路人行經該交岔路口時能注意車前
    狀況，及時閃煞，當不致發生車禍，且事故發生位置非於被
    害人初入路口即發生，亦即撞擊時告訴人之行車位置已在交
    岔路口之中心位置，益證告訴人若於行經交岔路口前有注意
    ，當可提前閃煞而不致肇事。徵諸駕駛執照為駕駛汽車之許
    可憑證，未考領有此憑證，可見其駕駛車輛之能力堪虞，則
    其竟於未考領駕駛執照之情形下騎乘機車，致兩車發生撞擊
    ，則告訴人就本件事故之發生同有過失亦明。然被告之過失
    行為既為造成告訴人受傷之原因，是被告仍不得因此豁免罪
    責，附此敘明。
  (六)綜上，本件事證明確，被告犯行堪以認定，應依法論科。
二、查被告行為後，如附表所示之相關法律均業經變更，並俱於
    95年7 月1 日施行，玆經整體比較結果，裁判時法並未較為
    有利，從而依刑法第2 條第1 項前段規定，自應適用各該行
    為時法，亦即修正前刑法至明。是核被告所為，係犯刑法第
    284 條第1 項前段之過失傷害罪。被告於肇事後停留現場，
    於前來處理之警員查知犯罪前，即主動表明係肇事者，並願
    意接受調查裁判，除據被告於本院審理中陳明在卷，且為告
    訴人當庭所不爭執外，並有證人丙○○證述在卷在卷可稽（
    見本院95年10月18日審理筆錄），是其符合自首之要件，應
    依修正前刑法第62條前段規定減輕其刑。
三、原審以被告犯罪事證明確，予以論罪科刑，固非無見。惟查
    ：
  (一)本件被告乃符合自首減刑之要件，原審疏未論及，乃有未恰
    。
  (二)告訴人因本件車禍，致受有右手鎖骨骨折之傷害，因此住院
    9 日，迄今尚未完全痊癒，除身體飽受疼痛、復健療程之折
    磨、精神亦受有莫大痛苦外，且其受傷期間支出醫療費用及
    所受工作損失均屬非輕等情，此已據其到庭陳述明確，足認
    其所受傷害情節非輕，原審僅判處被告拘役20日，確嫌過輕
    ，上訴人即檢察官依告訴人之請求，雖未執上開第(一)項理由
    指摘原判決不當，而以此項理由提起上訴，指摘原判決不當
    ，為有理由。至上訴人即被告以其就事故之發生並無過失，
    係告訴人之過失而致此事故，聲請送請鑑定，並為其無罪之
    判決等語，提起上訴，惟被告、告訴人就本件事故之發生各
    有其過失一節，如前所述，並無再送請鑑定之必要，上訴人
    即被告執此提起上訴，並無理由。惟原判決既有前揭可議之
    處，仍屬無可維持，應由本院將原判決撤銷改判。
  (三)又依以往實務見解，認原判決未及比較適用新舊法時，上訴
    後，雖比較結果以舊法有利於行為人，而原判決別無其他撤
    銷事由，仍應由本院以此為由撤銷改判。惟修正後之規定係
    以適用行為時法為原則，因此原判決雖未及比較適用，然上
    訴本院後，經比較新舊法，行為後之法律並非較有利於行為
    人，仍應適用行為時法，則原判決適用行為時法即無不當，
    自不構成撤銷之事由，附此敘明。
四、爰審酌被告騎乘機車，應謹慎注意遵守交通規則，以維其他
    參與道路交通者之安全，竟於行經交岔路口時，貿然左轉致
    與告訴人發生車禍，使告訴人受有右手鎖骨骨折之傷害，因
    此住院9 日，身體飽受疼痛、復健療程之折磨、精神亦受有
    莫大痛苦，且其受傷期間支出醫療費用及所受工作損失均屬
    非輕，已於前述；並被告自事故發生迄今已逾1 年，除告訴
    人自強制責任險獲理賠新臺幣12,820元外，迄未能稍加填補
    告訴人所受之損害，以弭平告訴人之痛苦，甚至於本院95年
    10月4 日審理程序期日中表示願意賠償告訴人，希本院延展
    審理期日等語，經本院當庭改期至同年10月18日續行審理程
    序，惟於同年10月18日審理期日，被告並未到庭，且期間亦
    未與告訴人洽商和解事宜，亦經告訴人陳明在卷，復有本院
    審理期日筆錄1 份在卷足參，顯見其犯後態度非佳，實不宜
    寬貸；復考量被告犯罪手段及其與告訴人過失程度等一切情
    狀，量處如主文所示之刑，並據以諭知易科罰金之折算標準
    。
五、按第二審被告經合法傳喚，無正當之理由不到庭者，得不待
    其陳述，逕行判決；簡易判決之第二審程序，亦準用上開規
    定，刑事訴訟法第371 條、第455 條之1 第3 項分別定有明
    文。查上訴人即被告，經合法傳喚，無正當理由而未到庭，
    ，爰不待其陳述逕行判決。
據上論斷，應依刑事訴訟法第455 條之1 第1 項、第3 項、第
371 條、第36 9條第1 項前段、第364 條、第299 條第1 項前段
，刑法第2 條第1 項前段、第284 條第1 項前段，修正前刑法第
62 條 前段、第41條第1 項前段，罰金罰鍰提高標準條例第1 條
前段、修正前罰金罰鍰提高標準條例第2 條，現行法規所定貨幣
單位折算新台幣條例第2 條，判決如主文。
本案經檢察官甲○○到庭執行職務。
中    華    民    國    95    年    10    月    31    日
                  交通法庭  審判長法  官  唐照明
                                  法  官  周宛瑩
                                  法  官  洪乙心
以上正本證明與原本無異。
如不服本判決，應於判決送達後10日內，向本院提出上訴狀。
中    華    民    國    95    年    10    月    31    日
                                  書記官  吳良美
附錄本判決論罪科刑法條
中華民國刑法第284條第1項
（過失傷害罪）
因過失傷害人者，處6 月以下有期徒刑、拘役或5 百元以下罰金
，致重傷者，處1 年以下有期徒刑、拘役或5 百元以下罰金。
┌───────────────────────────────────────────────┐
│附表：                                                                                        │
├──────┬─────────────┬─────────────┬───────┬────┤
│相關變更條文│行為時法（下稱舊法）之內容│裁判時法（下稱新法）之內容│比  較  理  由│備    註│
├──────┼─────────────┼─────────────┼───────┼────┤
│【罰金刑貨幣│依法律應處罰金、罰鍰者，就│中華民國94年1 月7 日刑法修│刑法之貨幣單位│經按現行│
│單位之變更】│其原定數額得提高為2 倍至10│正施行後，刑法分則編所定罰│由「元（指銀元│法規所定│
│罰金罰鍰提高│倍（刑法乃係定明10倍）。第│金之貨幣單位為新臺幣。94年│）」變更為「新│貨幣單位│
│標準條例第1 │1 條所定得提高倍數之規定，│1月7日刑法修正時，刑法分則│臺幣」，且刑法│折算新臺│
│條前段、第5 │於本條例修正後制定之法律，│編未修正之條文定有罰金者，│分則之罰金數額│幣條例第│
│條→刑法施行│不適用之；本條例修正前公布│自94年1 月7 日刑法修正施行│，亦視該分則先│2 條之規│
│法第1 之1 條│之法律，於本條例修正後修正│後，就其所定數額提高為30倍│前曾修正與否，│定折算後│
│第1 項、第2 │其罰金罰鍰數額或法律經全部│。但72年6 月26日至94年1 月│而分別提高3 或│等值，是│
│項          │修正而其罰金罰鍰數額未予變│7 日新增或修正之條文，就其│30倍。        │以新法並│
│            │更者，亦同。              │所定數額提高為3 倍。      │              │未較有利│
├──────┼─────────────┼─────────────┼───────┼────┤
│刑法第33條第│罰金：（銀元）1 元以上。  │罰金：新臺幣1,000 元以上，│罰金刑之下限，│舊法有利│
│5 款：罰金刑│                          │以百元計算。              │由銀元10元（亦│        │
│下限變更    │                          │                          │經提高）即新臺│        │
│            │                          │                          │幣30元，提高為│        │
│            │                          │                          │新臺幣1,000元 │        │
├──────┼─────────────┼─────────────┼───────┼────┤
│刑法第62條：│對於未發覺之罪自首而受裁判│對於未發覺之罪自首而受裁判│自首之效果由必│舊法有利│
│自首是否必減│者，減輕其刑。但有特別規定│者，得減輕其刑。但有特別規│減輕其刑，變為│        │
│刑變更      │者，依其規定。            │定者，依其規定。          │得減輕其刑。  │        │
├──────┼─────────────┼─────────────┼───────┼────┤
│【易科罰金折│犯最重本刑為5 年以下有期徒│犯最重本刑為5 年以下有期徒│易科罰金折算標│舊法有利│
│算標準變更】│刑以下之刑之罪，而受6 個月│刑以下之刑之罪，而受6 個月│準由銀元300 元│        │
│修正前刑法第│以下有期徒刑或拘役之宣告…│以下有期徒刑或拘役之宣告者│即新臺幣900 元│        │
│41條第1 項前│得以（銀元，下同）1 元以上│，得以新臺幣1,000 元、2,00│，提高為以新臺│        │
│段、修正前罰│3 元以下折算1 日，易科罰金│0 元或3,000 元折算1 日，易│幣1,000 元、2,│        │
│金罰鍰提高標│。依刑法第41條易科罰金…就│科罰金。                  │000 元或3,000 │        │
│準條例第2 條│其原定數額提高為100 倍折算│                          │元折算1日。   │        │
│→現行刑法第│1 日；法律所定罰金數額未依│                          │              │        │
│41條第1 項前│本條例提高倍數，或其處罰法│                          │              │        │
│段          │條無罰金刑之規定者，亦同。│                          │              │        │
╠═══╤══╪═════════════╧═════════════╧═══════╪════╡
║整體比│舊法│刑度：處6 月以下有期徒刑、拘役或銀元5 百元以下即新臺幣1 萬5 千元以下、│舊法最低│
║較結果│    │銀元10元即新臺幣30元以上罰金。經處以有期徒刑，其易科罰金之標準為銀元  │刑度及易│
║      │    │300 元即新臺幣900 元折算1 日。                                        │科罰金之│
║      ├──┼───────────────────────────────────┤標準均較│
║      │新法│刑度：處6 月以下有期徒刑、拘役或新臺幣1 萬5千元以下、新臺幣1,000 元以 │低，且自│
║      │    │上罰金，經處以有期徒刑，其易科罰金之標準，縱按最低額，亦須以          │首必減輕│
║      │    │新臺幣1,000 元折算1 日。                                              │其刑，較│
║      │    │                                                                      │為有利。│
╚═══╧══╧═══════════════════════════════════╧════╛


司法院資訊處製作；財團法人民間司法改革基金會備份。
